【裁判字號】    98,交訴,13
【裁判日期】    981210
【裁判案由】    肇事遺棄罪等
【裁判全文】
臺灣桃園地方法院刑事判決              98年度交訴字第13號
公  訴  人  臺灣桃園地方法院檢察署檢察官
被      告  丙○○
                    樓
選任辯護人  陳鄭權律師
            丁俊和律師
上列被告因肇事遺棄案件，經檢察官提起公訴（96年度偵字第25
407 號），本院判決如下︰
    主  文
丙○○因過失傷害人，處有期徒刑貳月，如易科罰金，以新臺幣
壹仟元折算壹日。又駕駛動力交通工具肇事，致人受傷而逃逸，
處有期徒刑陸月，如易科罰金，以新臺幣壹仟元折算壹日。應執
行有期徒刑柒月，如易科罰金，以新臺幣壹仟元折算壹日。
    事  實
一、丙○○於民國96年9 月22日下午3 時30分許，駕駛車牌號碼
    3H -8848號自用小客車，自桃園縣龍潭鄉○○路131 號對面
    路邊起駛進入車道（由市區往大溪方向）時，本應注意前後
    左右有無車輛，並應讓行進中之車輛優先通行，且依當時天
    候晴、日間自然光線、柏油路面乾燥、無缺陷、無障礙物、
    視距良好，並無不能注意之情事，竟疏未注意及此，未禮讓
    同向自後方駛來適行經該處、由乙○○騎乘而行駛於車道中
    央之車牌號碼MF8-611 號重型機車先行，即貿然起駛進入車
    道，致其所駕駛之自用小客車撞擊乙○○所騎乘之重型機車
    後側，乙○○所騎乘之重型機車因而失控衝向對向車道，並
    與對向甲○○駕駛之車牌號碼LO-9687 號自用小客車發生擦
    撞，致乙○○人車倒地，並受有左足撕裂傷併四肢多處擦傷
    之傷害。詎丙○○明知汽車駕駛人駕駛汽車肇事致人受傷或
    死亡，應即採取救護或其他必要之措施，不得駛離，且當時
    乙○○因擦撞而倒地，而可預見乙○○受有傷害，竟未下車
    察看採取救護或其他必要措施，置乙○○傷勢不理，旋基於
    肇事逃逸之犯意，駕車駛離現場。嗣經甲○○記下丙○○所
    駕駛車輛之車牌號碼並提供予乙○○，經乙○○報警處理，
    始循線查獲上情。
二、案經乙○○訴由桃園縣政府警察局龍潭分局報告臺灣桃園地
    方法院檢察署檢察官偵查起訴。
    理  由
甲、證據能力部分
一、按被告以外之人於審判外之言詞或書面陳述，除法律有規定
    者外，不得作為證據；被告以外之人於偵查中向檢察官所為
    之陳述，除顯有不可信之情況者外，得為證據；被告以外之
    人於檢察事務官、司法警察官或司法警察調查中所為之陳述
    ，與審判中不符時，其先前之陳述具有較可信之特別情況，
    且為證明犯罪事實存否所必要者，得為證據；被告以外之人
    於審判中有下列情形之一，其於檢察事務官、司法警察官或
    司法警察調查中所為之陳述，經證明具有可信之特別情況，
    且為證明犯罪事實之存否所必要者，得為證據：三、滯留國
    外或所在不明而無法傳喚或傳喚不到者；再被告以外之人於
    審判外之陳述，雖不符刑事訴訟法第159 條之1 至第159 條
    之4 之規定，而經當事人於審判程序同意作為證據，法院審
    酌該言詞陳述或書面陳述作成時之情況，認為適當者，亦得
    為證據。當事人、代理人或辯護人於法院調查證據時，知有
    第159 條第1 項不得為證據之情形，而未於言詞辯論終結前
    聲明異議者，視為有前項之同意。刑事訴訟法第159 條第1
    項、第159 條之1 第2 項、第159 條之2 、第159 條之3 、
    第159 條之5 分別定有明文。又刑事訴訟法第159 條之2 所
    謂「具有較可信之特別情況」，應依陳述人於陳述時之「外
    部情況」是否具有可信性決定之，所謂「外部情況」係指就
    詢問有無出於不正方法、陳述是否出於非任意性、有無違反
    法定障礙事由期間不得詢問及禁止夜間詢問之規定、詢問時
    是否踐行應先告知義務、警詢筆錄所載與錄音或錄影內容是
    否相符等情，且必須依據陳述人之觀察、記憶、表達是否正
    確、陳述人有無虛偽陳述之動機，及對照同一待證事項之其
    他經過詰問證人之證述是否相同，有無矛盾之處而加以綜合
    決定（最高法院94年度臺上字第1653號判決意旨參照）。經
    查：
（一）本件證人乙○○、甲○○分別於檢察官訊問時經具結後所
      為之證述，其性質雖屬傳聞證據，惟本院審酌證人乙○○
      自稱係本件犯行之被害人、證人甲○○自稱係本件案發當
      時在場目擊之人，依渠等之陳述乃分別親身經歷本案犯行
      發生經過，渠等證詞對認定犯罪事實之存否有其必要性，
      且上開證人於檢察官偵查中，均經檢察官分別諭知證人有
      具結之義務及偽證之處罰並命朗讀結文具結擔保其證言之
      真實性後，以證人身分，於檢察官面前完整、連續陳述其
      親身經歷，且查無違法取證之瑕疵存在，應無顯不可信之
      情形，依刑事訴訟法第159 條之1 第2 項之規定，自得為
      證據。
（二）另就證人乙○○、甲○○於警詢中所為證述，該警詢過程
      查無違法取證之瑕疵存在，證人乙○○、甲○○之證述係
      出於其自由意志，另查，本院審理中業已傳喚乙○○、甲○○到庭以證人身分作證，並准許被告對乙○○、甲○○
      當庭及先前陳述進行詰問，此有本院審判筆錄在卷可考。
      即已賦予被告對於證人乙○○、甲○○對質詰問機會，因
      之，參諸刑事訴訟法159 條規定之立法意旨原即在保障被
      告之對質詰問權以觀，證人乙○○、甲○○於審判外之警
      詢中所為之證述既已經被告於本院審理中經交互詰問予以
      核實，則乙○○、甲○○於審判外陳述與審判中之證述意
      旨相符之部分，其屬傳聞證據之瑕疵，應已治癒，業可認
      非仍屬傳聞，而已無依該條規定排除之必要。
二、另本件認定事實所引用之本件卷證所有證據（文書證據、物
    證等證據）等證據，檢察官、被告及其選任辯護人並未主張
    排除前開書證、物證之證據能力，且迄於本院言詞辯論終結
    前均未表示異議，本院審酌前開書證、物證並無證據證明係
    公務員違背法定程序所取得，其文書證據部分亦無刑事訴訟
    法第159 條之4 之顯有不可信之情況與不得作為證據之情形
    ，本件認定事實所引用之本件卷證所有證據（文書證據、物
    證等證據），亦均認為有證據能力。
乙、認定犯罪事實之依據及理由
一、訊據被告丙○○矢口否認有何過失傷害、肇事遺棄犯行，辯
    稱：案發前我是停在事發處後方10公尺處，我從路邊起步要
    離開，駛向車道，到事發處我的車子已經完全在車道內行駛
    ，我看見一臺機車騎得很快，從我左方超越，之後聽到碰的
    一聲，發現乙○○所騎乘之機車撞到對向車道的車。我認為
    該起事故並非我所造成，沒有我的事，我就離開了云云。惟
    查：
（一）證人即告訴人乙○○於警詢以迄本院審理中證稱：「我於
      96年9 月22日下午3 時30分許，騎乘車牌號碼MF8-611 號
      重型機車，沿桃園縣龍潭鄉○○路由市區往大溪方向行駛
      ，行經桃園縣龍潭鄉○○路131 號前，我感覺我的機車右
      後方遭人撞擊，撞擊後我就向左邊衝出，衝到對向車道而
      撞到由甲○○駕駛、沿桃園縣龍潭鄉○○路由大溪往市區
      方向行駛之車牌號碼LO-9687 號自用小客車。我被撞而還
      沒有倒地的時候，我有看到一輛綠色的車從我右邊過去，
      車禍發生之後，就只有這輛綠色車輛從我旁邊經過，之後
      交通就打結了，後面就沒有車子，這輛綠色的車子是最後
      一輛。我撞到甲○○之後，甲○○有告訴我就是那部車子
      ，還幫我記下車號，最後一輛車就是甲○○所說的車輛沒
      錯，車牌號碼3H-8848 號也是甲○○告訴我的。我記憶中
      丙○○所駕駛的車輛並沒有停下來，而是一直慢慢的前進
      ，甲○○指那輛車給我看的時候，那部車子還在行進中。
      我有受傷，有國軍804 醫院之證明。」等語在卷，核與證
      人即在場目擊之人甲○○於警詢至本院審理中證稱：「我
      於96年9 月22日下午3 時30分許，駕駛車牌號碼LO-9687
      號自用小客車，沿桃園縣龍潭鄉○○路由大溪往市區方向
      行駛，行經肇事地點時，見到一輛車牌號碼3H-8848 號的
      綠色車輛，我不確定該車是由路旁起步或是由巷內駛出，
      之後對向由乙○○所騎乘之車牌號碼MF8-611 號重型機車
      即偏向我所行駛之車道，且該機車擦撞到我左側車身。我
      認為到該輛綠色車輛對這次車禍有影響，是因為我感覺綠
      色車輛與機車幾乎同時在案發現場，當時現場也沒有其他
      的汽車、機車。事發之後這輛綠色的車有在路邊停一下，
      之後就開走了。」等語，互核相符。此外復有道路交事故
      現場圖、道路交通事故報告表（一）（二）、車禍現場照
      片等件在卷足稽。經查，證人乙○○、甲○○於檢察官訊
      問時及本院審理中，經告以偽證罪之刑責後，分別具結證
      述如上，而證人乙○○、甲○○與被告丙○○互不相識、
      素無怨隙，證人乙○○與證人甲○○亦係素昧平生，此據
      丙○○、乙○○、甲○○陳明在卷，是乙○○核無甘冒偽
      證罪之風險而杜撰其於事實欄一所示時、地遭丙○○所駕
      駛之車輛撞擊，並因之受有傷害之情節，僅為恣意誣攀並
      無怨仇之被告丙○○之理；證人甲○○亦無甘冒偽證罪責
      ，而誣指被告丙○○所駕駛之車輛即係肇致本案告訴人乙○○之機車失控衝向對向車道之原因，僅為替告訴人乙○○將本件車禍事故之起因嫁禍予被告丙○○之必要。揆諸
      上情，足認證人乙○○所證其於案發當時係因遭被告丙○○所駕駛之車牌號碼3H-8848 號綠色車輛自後方撞擊，因
      一時失控始衝向對向車道，而撞及對向車道由證人甲○○
      所駕駛之車牌號碼LO-9687 號自用小客車，乙○○本身亦
      因此人車倒地而受有傷害一節，堪信為真。
（二）至被告丙○○於本院審理中固辯稱：「我是停車在事發處
      後方10公尺，我從路邊起步要離開，駛向車道，到事發處
      時我的車子已經完全在車道中行駛。後看到一輛機車騎得
      很快，由我的左方超越，之後就聽到碰的一聲，我發現乙○○的機車撞到對向車道的車。我感覺這不關我的事。」
      云云。惟查，本件案發當時被告丙○○所行駛之車道，其
      寬度僅有3.5 公尺，此有道路交通現場圖1 份在卷可參，
      是被告丙○○所駕駛之車輛倘係正常行駛於車道內，而證
      人乙○○欲自左方超越被告丙○○所駕駛之自用小客車，
      則因該車道甚為狹窄之故，乙○○勢將跨越雙黃線而行駛
      於對向車道之內。惟查，證人甲○○於警詢及本院審理中
      均證稱：「我不確定那輛綠色的車是從路邊起步或是從巷
      口出來，我看到機車的時候，機車已經是在他的車道的路
      中間，然後往我這裡斜衝過來。我感覺上是遠遠的先看到
      機車，後來機車突然轉向朝我這裡斜衝過來的時候，我有
      看到一個影子，就是那輛綠色的車子，在機車有轉向的動
      作之前，我應該是沒有看到綠色的車子。」等語明確，復
      經本院當庭諭請證人甲○○於案發現場照片（偵卷第26頁
      下方照片）上以三角形圖示標繪出其初見告訴人乙○○之
      機車時該機車之所在位置，證人甲○○亦將乙○○之機車
      位置繪製於對向被告丙○○所行駛之車道正中央，此有該
      案發現場照片1 張附卷可稽。查證人甲○○與告訴人乙○○並無交情，倘告訴人乙○○於案發當時確係跨越雙黃線
      而行駛於甲○○之車道內，並因此撞擊甲○○所駕駛之車
      輛，則告訴人乙○○此舉顯然嚴重危害證人甲○○之行車
      安全，並造成甲○○之車輛受損，則證人甲○○實無甘冒
      偽證罪責，杜撰告訴人於案發當時係行駛於本身車道內之
      虛情，僅為替素不相識且危害他人行車安全之告訴人乙○○掩飾其違規跨越雙黃線行車之事實之理。是證人甲○○
      前開所證，告訴人乙○○係行駛於其行向之車道中央，而
      突然轉向衝入對向甲○○所行駛之車道內一節，堪認與事
      實相符。被告丙○○所辯其於案發當時已行駛於車道內，
      而告訴人乙○○係由其所駕駛之車輛左側超越而駛入對向
      車道云云，顯不足採。況且，證人甲○○上開所證被告丙○○或係自路邊起駛、或係自案發處之巷口突然駛入車道
      ，致騎乘機車行駛於同車道中央之乙○○偏離行向而闖入
      對向車道等情，反與被告丙○○所辯其於案發當時係自路
      邊起駛一節互核較為相符，益徵本案車禍事故之發生，係
      丙○○所駕駛之自用小客車自路邊起駛而欲駛入車道之際
      ，撞擊由告訴人乙○○所騎乘行駛於同向車道中央，自後
      方駛來適行經該處之重型機車，致乙○○所騎乘之重型機
      車自本身車道中央位置斜衝入對向甲○○所行駛之車道內
      ，並與甲○○所駕駛之自用小客車發生擦撞無訛。
（三）按「行車前應注意之事項，依下列規定：六、起駛前應顯
      示方向燈，注意前後左右有無障礙或車輛行人，並應讓行
      進中之車輛行人優先通行。」道路交通安全規則第89條第
      1 項第6 款訂有明文，其旨在要求汽車駕駛人於路邊起駛
      之際，應隨時注意前、後方行駛中車輛之動線並禮讓其通
      行，避免突然駛入車道之行為致前、後方直行車閃避不及
      肇致事故之發生。依卷附道路交通事故現場圖、道路交通
      事故調查報告表（一）、（二）及事故現場暨車損相片所
      示，本件車禍事故發生時天候晴、日間自然光線、柏油路
      面乾燥、無缺陷、無障礙物、視距良好，並無不能注意之
      情事，是事發當時被告丙○○倘於路邊起駛之際注意而依
      其注意禮讓在同向車道後方之告訴人乙○○所騎乘之重型
      機車先行，當不致與告訴人乙○○騎乘之重型機車發生擦
      撞，被告丙○○顯有起駛前未注意後方車輛，並禮讓行進
      中之車輛優先通行之過失甚明。另本件經送臺灣省桃園縣
      區車輛行車事故鑑定委員會鑑定結果，其鑑定意見認「丙○○駕駛自小客車由路旁起駛進入車道未讓車道上行進中
      之車輛為肇事原因。」，再經送請臺灣省車輛行車事故覆
      議鑑定委員會覆議，亦同此結論，此有臺灣省桃園縣區車
      輛行車事故鑑定委員會97年5 月9 日桃縣行字第09752013
      53號函及函附之鑑定意見書、臺灣省車輛行車事故覆議鑑
      定委員會97年6 月23日覆議字第0976202333號函在卷可稽
      ，是其鑑定結果亦同本院上開認定。又告訴人乙○○因本
      件車禍事故受有左足撕裂傷併四肢多處擦傷之傷害，此有
      國軍桃園醫院附設民眾診療服務處診斷證明書1 份在具可
      稽。是被告丙○○之過失行為，核與前開告訴人乙○○傷
      害結果具相當因果關係。
（四）復按刑法第185 條之4 規定駕駛動力交通工具肇事，致人
      死傷而逃逸之處罰，立法目的係為了維護交通安全，加強
      救護，減少被害人的死傷，促使駕駛人於肇事後，能對被
      害人即時加以救護，以避免傷害的加重或者死亡的發生，
      此時如未作出相當之救護措施即行離去，即能謂有逃逸之
      主觀意思。職是之故，汽車駕駛人駕駛汽車發生交通事故
      ，不論其責任之歸屬為何，即有義務留在肇事現場，採取
      救護或其他必要措施，並向警察機關報告，以保護他人權
      益，同時釐清肇事責任，自不待言。本件被告丙○○於肇
      事後，見告訴人乙○○人車倒地，顯可預見乙○○受有傷
      害，則被告本應採取救護或其他必要措施，並向警察機關
      報告，不得駛離現場，詎被告竟未將乙○○送醫救護或為
      其他必要措施，即逕予駕車離去，事後經乙○○報案始為
      警循線查獲，是被告丙○○肇事逃逸之事實，至為灼然。
二、綜上所述，本件事證明確，被告犯行洵堪認定，應予依法論
    罪科刑。
三、核被告丙○○所為，係犯刑法第284 條第1 項前段過失傷害
    罪、同法第185 條之4 肇事逃逸罪。被告所犯上開2 罪，犯
    意個別、行為互異，應分論併罰。爰審酌被告自路邊起駛進
    入車道時，疏未注意禮讓行進中由告訴人乙○○騎乘之車輛
    優先通行，而肇致本件車禍事故，且肇事後將告訴人逕自留
    於現場，未予救護，為警循線查獲後猶矢口否認前開過失傷
    害與肇事逃逸犯行，亦未曾與被害人達成和解，犯後態度不
    佳，並參酌被告之犯罪動機、手段、所生危害及犯後態度等
    一切情狀，分別量處如主文所示之刑，並定其應執行之刑，
    復就各宣告刑及所定應執行之刑，均諭知易科罰金之折算標
    準。另按依司法院釋字第662 號解釋：「中華民國94年2 月
    2 日修正公布之現行刑法第41條第2 項，關於數罪併罰，數
    宣告刑均得易科罰金，而定應執行刑之刑逾6 個月者，排除
    適用同條第1 項得易科罰金之規定部分，與憲法第23條規定
    有違，並與本院釋字第366 號解釋意旨不符，應自本解釋公
    布之日起失其效力。」故對於數罪併罰，數宣告刑均得易科
    罰金，而定應執行之刑超過6 個月之案件，依司法院釋字第
    366 號、662 號解釋意旨，仍得易科罰金，附此敘明。
據上論斷，應依刑事訴訟法第299 條第1 項前段，刑法第284 條
第1 項前段、第185 條之4 、第41條第1 項前段、第51條第5 款
，刑法施行法第1 條之1 第1 項、第2 項前段，判決如主文。
本案經檢察官吳美文到庭執行職務。
中    華    民    國    98    年    12    月    10    日
                  刑事第十一庭審判長法  官  蔡榮澤
                                    法  官  汪曉君
                                    法  官  林蕙芳
以上正本證明與原本無異。
如不服本判決應於收受判決後10日內向本院提出上訴書狀，並應
敘述具體理由。其未敘述上訴理由者，應於上訴期間屆滿後20日
內向本院補提理由書( 均須按他造當事人之人數附繕本) 「切勿
逕送上級法院」。
                                    書記官  莊凱男
中    華    民    國    98    年    12    月    21    日
附錄法條：
中華民國刑法第284條
（過失傷害罪）
因過失傷害人者，處 6 月以下有期徒刑、拘役或 5 百元以下罰
金，致重傷者，處 1 年以下有期徒刑、拘役或 5 百元以下罰金
。
從事業務之人，因業務上之過失傷害人者，處 1 年以下有期徒
刑、拘役或 1 千元以下罰金，致重傷者，處 3 年以下有期徒刑
、拘役或 2 千元以下罰金。
中華民國刑法第185條之4
（肇事遺棄罪）
駕駛動力交通工具肇事，致人死傷而逃逸者，處 6 月以上 5 年
以下有期徒刑。


司法院資訊處製作；財團法人民間司法改革基金會備份。
